臺灣高雄地方法院刑事判決　　　　　　　96年度訴字第2481號
公　訴　人　臺灣高雄地方法院檢察署檢察官
被　　　告　甲○○
上列被告因毒品危害防制條例案件，經檢察官提起公訴（96年度
毒偵字第4523號），本院判決如下：
    主  文
本件免訴。
    理  由
一、公訴意旨略以：被告甲○○基於施用第一級毒品之犯意，於
    民國95年11月28日下午12時10分許採尿回溯24小時內之某時
    ，在不詳處所，施用第一級毒品海洛因1 次，嗣於前開回溯
    起算時點，在高雄市○○區○○路與神農路口為警查獲，經
    依法採其尿液送驗後，呈嗎啡陽性反應，始悉上情，因認被
    告涉犯毒品危害防制條例第10條第1 項之施用第一級毒品罪
    嫌。
二、按案件曾經判決確定者，應諭知免訴之判決，並得不經言詞
    辯論為之，刑事訴訟法第302 條第1 款、第307 條分別定有
    明文。此項訴訟法上所稱之一事不再理原則，關於實質上一
    罪或裁判上一罪，均有其適用，而集合犯係實質上一罪，若
    集合犯之一部分犯罪事實曾經判決確定，其效力當然及於全
    部，倘檢察官復就集合犯其他部分之犯罪事實，重行起訴，
    自應諭知免訴之判決（最高法院著有60年臺非字第77號判例
    及91年度台上字第3386號判決可資參照）。又裁判如經宣示
    者，於宣示時對外發生效力，而經宣示之判決，於最後審理
    事實法院宣示判決後始行發生之事實，既非該法院所得審判
    ，即為該案之判決效力所不及，其既判力對於時間效力之範
    圍，自應以最後審理事實法院之宣示判決日為判斷之標準。
    次按，刑事法若干犯罪行為態樣，本質上即具有反覆、延續
    實行之特質，則行為人若基於單一犯意，在密切接近之一定
    時、地，持續實行之多次該等犯罪行為，而依社會通念，於
    客觀上認為符合一個反覆、延續性之行為概念者，於刑法評
    價上，即應僅成立一罪，學理上所稱「集合犯」即屬之。另
    判斷何種構成要件行為，可認符合上述概念，首先固應藉助
    文義解釋，惟當法條文義有所不明時，則須探究該犯罪處罰
    規範之目的為解釋，並參酌一般犯罪典型之實施型態予以綜
    合判斷。又並非所有構成要件之行為具有反覆實施之特質，
    即當然成立集合犯，而得評價為一罪，仍須行為人係基於單
    一犯意，在密切接近之一定時、地，持續實行之多次犯罪行
    為，而依社會客觀通念，認為符合一個反覆、延續性之行為
    概念，始得評價為一罪。因此，行為人之數次犯罪行為，在
    主觀上如係分別起意，或客觀上非係利用同一機會為之，在
    評價上即應成立數罪。由於毒品本具成癮性（毒品危害防制
    條例第2 條第1 項參照），施用者一經上癮，即難戒斷，在
    其主觀依賴毒品之心理下，須持續、密接施用毒品以解癮，
    再犯率高，否則難以承受毒癮發作之痛苦，是施用毒品行為
    ，本質上具有反覆實施之行為特性，得成立集合犯甚明（最
    高法院著有96年度台上字第1802號、第3095判決可資參照）
    。
三、經查，被告於95年7 月14日某時，在高雄市左營區關帝廟，
    施用第一級毒品海洛因1 次，嗣於95年7 月16日上午10時30
    分許，為警在高雄市○○區○○路與孔營路口查獲，因而犯
    毒品危害防制條例第10條第1 項之施用第一級毒品罪，之後
    經臺灣高等法院高雄分院於96年4 月30日，以96年度上訴字
    第758 號判決，判處有期徒刑8 月，並於96年5 月19日確定
    等情，有該案判決書及臺灣高等法院被告前案紀錄表在卷可
    按。則檢察官起訴所認定之被告涉犯本案犯罪事實，與被告
    前開判決確定之犯罪事實，均為毒品危害防制條例第10條第
    1 項之施用第一級毒品罪，再參以被告於另案（臺灣高雄地
    方法院檢察署96年度毒偵字第4522號，即下述併案部分）偵
    訊中自承：伊約自95年7 月開始施用海洛因，直至96年2 月
    4 日為警查獲為止，施用頻率約每1 、2 日施用1 次，而會
    持續施用之原因，是因為成癮而無法戒掉等語（見本院卷第
    44、45頁），是其施用毒品之間隔甚短，顯係於密切接近之
    時間內，因毒品之成癮性而反覆實施，且主觀上當係基於單
    一犯意，而為該等多次施用第一級毒品海洛因犯行，揆諸上
    開說明，其於95年7 月間某日起至96年2 月4 日止，期間多
    次施用第一級毒品海洛因犯行，應依集合犯論以一罪。從而
    ，本案起訴之犯罪事實之犯罪時間，既於臺灣高等法院高雄
    分院96年度上訴字第758 號判決宣示之前，自為該確定判決
    之效力所及。依據前揭說明，爰不經言詞辯論，逕為諭知免
    訴之判決。
四、臺灣高雄地方法院檢察署96年度毒偵字第4522號併案意旨略
    以：被告基於施用第一級毒品之犯意，於96年2 月4 日下午
    2 時許採尿回溯24小時內之某時，在不詳處所，施用第一級
    毒品海洛因，嗣於96年2 月4 日下午1 時30分許，在高雄市
    左營區「萬年縣公園」內為警查獲，經依法採其尿液送驗後
    ，發現呈嗎啡陽性反應，始悉上情，因認被告涉犯毒品危害
    防制條例第10條第1 項之施用第一級毒品罪嫌，且與本案具
    有集合犯之實質上一罪關係，請求予以併辦審理等語。惟被
    告前開本案部分，既經本院為免訴判決，則上開併辦部分即
    與本案無何實質上一罪關係可言，本院無從併予審理，應由
    檢察官另為適法之處理，附此敘明。
據上論斷，應依刑事訴訟法第302 條第1 款、第307 條判決如主
文。
中　　華　　民　　國　　96　　年　　8 　　月　　17　　日
                  刑事第五庭    審判長法　官 李嘉興
                                      法  官 張金柱
                                      法  官 陳君杰
以上正本證明與原本無異。
如不服本判決應於收受本判決後10日內向本院提出上訴書狀，並
應敘述具體理由，如未敘述上訴理由者，應於上訴期間屆滿後20
日內補提理由書狀於本院（均須按他造當事人之人數附繕本）「
切勿逕送上級法院」。
中　　華　　民　　國　　96　　年　　8 　　月　　17　　日
                                      書記官 陳昱良
